ACORDAO-COMPLETO-2460123

ACÓRDÃO 3514/2021 ATA 6/2021 - PRIMEIRA CÂMARA

VISTOS, relatados e discutidos estes autos em que se apreciam atos de admissão emitidos pela Empresa Brasileira de Serviços Hospitalares;
ACORDAM os Ministros do Tribunal de Contas da União, reunidos em Sessão da 1ª Câmara, com fundamento no art. 71, inciso III, da Constituição Federal, nos arts. 1º, inciso V, e 39, inciso I, da Lei 8.443/1992, no art. 260, § 1º, do RI/TCU e ante as razões expostas pelo Relator, em:
9.1. considerar ilegais os atos de admissão emitidos em favor de Daniele Amorim Aita (XXX.407.553-XX) , Danielle Melo Paiva (XXX.268.983-XX) e Deusdedit Castelo Branco de Andrade (XXX.363.033-XX) , negando os respectivos registros;
9.2. determinar à Empresa Brasileira de Serviços Hospitalares que acompanhe os desdobramentos da Ação Civil Pública 0001448-14.2013.5.22.0002, em trâmite na Justiça Trabalhista, e adote as medidas pertinentes em caso de desconstituição da decisão liminar que suspendeu o curso do prazo de validade dos concursos 02/2012 e 03/2012, por prazo indeterminado;
9.3. dar ciência deste acórdão à Empresa Brasileira de Serviços Hospitalares e aos interessados.

Atos de admissão emitidos pela Empresa Brasileira de Serviços Hospitalares. Apreciação para fins de registro.

Primeira Câmara

3. Interessados: Daniele Amorim Aita (XXX.407.553-XX); Danielle Melo Paiva (XXX.268.983-XX); Deusdedit Castelo Branco de Andrade (XXX.363.033-XX).

13.1. Ministros presentes: Walton Alencar Rodrigues (Presidente), Benjamin Zymler, Vital do Rêgo (Relator) e Jorge Oliveira.
13.2. Ministro-Substituto presente: Augusto Sherman Cavalcanti.

ACORDAO-COMPLETO-2486946

Acórdão 9436/2021 - Primeira Câmara

VITAL DO RÊGO

Adoto como relatório, com os devidos ajustes de forma, a instrução elaborada no âmbito da Secretaria de Fiscalização de Integridade de Atos e Pagamentos de Pessoal e de Benefícios Sociais - Sefip (peça 7) , com a qual se manifestou de acordo o corpo gerencial daquela unidade técnica especializada (peça 8) , a seguir transcrita:
INTRODUÇÃO
Trata-se de atos de admissão, submetidos, para fins de registro, à apreciação do Tribunal de Contas da União (TCU) , de acordo com o art. 71, inciso III, da Constituição Federal.  Os atos foram cadastrados e disponibilizados ao TCU por intermédio do Sistema e-Pessoal, na forma do art. 2º e 4º da Instrução Normativa TCU 78/2018.
Os atos desse processo pertencem às seguintes unidades:
Unidade emissora: Empresa Brasileira de Serviços Hospitalares.
Unidade cadastradora:  Empresa Brasileira de Serviços Hospitalares.
Subunidade cadastradora: Empresa Brasileira de Serviços Hospitalares.
EXAME TÉCNICO
Procedimentos aplicados
Os procedimentos para exame, apreciação e registro de atos de pessoal encontram-se estabelecidos na Instrução Normativa TCU 78/2018 e na Resolução TCU 206/2007. Essas normas dispõem que os atos de pessoal disponibilizados por meio do e-Pessoal devem ser submetidos previamente a críticas automatizadas, com base em parâmetros predefinidos.
As críticas das informações cadastradas na etapa de coleta do ato foram elaboradas e validadas levando-se em conta as peculiaridades de cada ato. Os itens verificados nessa etapa são inerentes a dados cadastrais, fundamentos legais, mapa de tempo, ficha financeira, assim como eventuais ocorrências de acumulação. Trata-se de verificações abrangentes, minuciosas e precisas e sem a necessidade de ação humana e, portanto, menos suscetível a falhas. As críticas aplicadas estão discriminadas no sistema, no Menu e-Pessoal, opção "Crítica", que podem ser acessadas mediante concessão de perfil específico a servidores do TCU responsáveis pela análise.
Além das críticas automatizadas, há verificação humana adicional no caso de haver alertas do sistema ou informações não formatadas, como esclarecimentos do gestor ou do controle interno.  
As críticas também consideram os registros do Sistema Integrado de Administração de Recursos Humanos (Siape) . O Siape disponibiliza informações atualizadas sobre as parcelas que integram os proventos, diferentemente, portanto, do e-Pessoal, que informa as parcelas no momento do registro do ato. 
Essa confrontação com o Siape fornece uma visão atual e verdadeira da situação, o que permite descaracterizar irregularidades e inconsistências que, embora constantes do e-Pessoal, já foram corrigidas.
As verificações detectadas nos atos encontram-se discriminadas na aba de pendências de cada ato no sistema e-Pessoal, bem como nos espelhos dos atos contemplados por esta instrução.
Exame das Constatações
Ato: 31766/2017 - Interessado: DANIELE AMORIM AITA - CPF: XXX.407.553-XX
Parecer do Controle Interno: considerar o ato Legal.
Constatações e análises: 
1.1.1. Data de validade do processo seletivo ultrapassa 2 anos da data da publicação da homologação em órgão oficial.
Justificativa do Gestor de Pessoal: Foi concedida, liminarmente, a medida cautelar de urgência, suspendendo o curso do prazo de validade do concurso - Processo nº 0001448-14.2013.5.22.0002, da 2ª Vara do Trabalho de  Teresina - PI, em anexo.Gestor anexou os seguintes documentos: Processo nº 0001448-14.2013.5.22.002-Sentença judicial,.
Análise do Controle Interno: Justificativa do gestor esclarece pendência
Análise da Equipe Técnica:
Alcançou o Ministério Público do Trabalho, em sede de embargos de declaração, liminar que concedeu medida cautelar de urgência para suspender o curso do prazo de validade dos concursos 2/2012 e 3/2012, bem como proibir à EBSERH que contratasse candidatos aprovados em outros concursos enquanto houvesse candidatos classificados nesses certames até o trânsito em julgado de sentença a ser proferida ou em caso de reforma da sentença por instâncias superiores. Conforme mencionado anteriormente, o processo encontra-se suspenso até o desfecho dos Embargos de Declaração no Recurso Especial 960.429, no Supremo Tribunal Federal, segundo despacho, do dia 4/9/2020, do juiz da 2ª Vara do Trabalho de Teresina. A contratação foi realizada com base nessa decisão, no dia 25/8/2015, fora do que seria o prazo de validade previsto no edital que regeu o certame, ou seja, dois anos da data da homologação (até 18/4/2015, conforme anotado na decisão judicial anexada ao ato) . Em situações similares, esta Corte de Contas vem negando o registro a admissões realizadas após a validade do concurso, porém, sem adotar providências para a cessação do vínculo dos empregados. Podem ser citados como exemplo os seguintes precedentes: Acórdãos 7135/2014, 7464/2014, 7882/2014, 671/2015, 1140/2015, 2595/2015, 3091/2015, 3251/2015, 3618/2015 e 3503/2016, todos da Primeira Câmara, de relatoria do Ministro Benjamin Zymler, Acórdão 3713/2019-TCU-Segunda Câmara, de relatoria da Ministra Ana Arrais. Portanto, seguindo a linha jurisprudencial da Corte de Contas, entende-se que o ato de admissão em tela deve ter o registro negado, sem a adoção de providências para tornar sem efeito a contratação em questão, enquanto não houver o desfecho do Processo 0001448-14.2013.5.22.0002, em tramite na 2ª Vara do Trabalho de Teresinha-PI, se desfavorável aos litigantes.
1.1.2. Ato com anexo do tipo sentença judicial (Processo nº 0001448-14.2013.5.22.002) .
Justificativa do Gestor de Pessoal: Não há. Verificação efetuada no âmbito do TCU.
Análise do Controle Interno:  Não há. Verificação efetuada no âmbito do TCU.
Análise da Equipe Técnica:
Alcançou o Ministério Público do Trabalho, em sede de embargos de declaração, liminar que concedeu medida cautelar de urgência para suspender o curso do prazo de validade dos concursos 2/2012 e 3/2012, bem como proibir à EBSERH que contratasse candidatos aprovados em outros concursos enquanto houvesse candidatos classificados nesses certames até o trânsito em julgado de sentença a ser proferida ou em caso de reforma da sentença por instâncias superiores. Conforme mencionado anteriormente, o processo encontra-se suspenso até o desfecho dos Embargos de Declaração no Recurso Especial 960.429, no Supremo Tribunal Federal, segundo despacho, do dia 4/9/2020, do juiz da 2ª Vara do Trabalho de Teresina. A contratação foi realizada com base nessa decisão, no dia 25/8/2015, fora do que seria o prazo de validade previsto no edital que regeu o certame, ou seja, dois anos da data da homologação (até 18/4/2015, conforme anotado na decisão judicial anexada ao ato) . Em situações similares, esta Corte de Contas vem negando o registro a admissões realizadas após a validade do concurso, porém, sem adotar providências para a cessação do vínculo dos empregados. Podem ser citados como exemplo os seguintes precedentes: Acórdãos 7135/2014, 7464/2014, 7882/2014, 671/2015, 1140/2015, 2595/2015, 3091/2015, 3251/2015, 3618/2015 e 3503/2016, todos da Primeira Câmara, de relatoria do Ministro Benjamin Zymler, Acórdão 3713/2019-TCU-Segunda Câmara, de relatoria da Ministra Ana Arrais. Portanto, seguindo a linha jurisprudencial da Corte de Contas, entende-se que o ato de admissão em tela deve ter o registro negado, sem a adoção de providências para tornar sem efeito a contratação em questão, enquanto não houver o desfecho do Processo 0001448-14.2013.5.22.0002, em tramite na 2ª Vara do Trabalho de Teresinha-PI, se desfavorável aos litigantes.
O detalhamento da inconsistência acima elencada encontra-se no anexo II dessa instrução. 
Encaminhamento do ato: 
Considerar ILEGAL e recusar registro  do ato de Admissão de DANIELE AMORIM AITA do quadro de pessoal do órgão/entidade Empresa Brasileira de Serviços Hospitalares, com base nos arts. 71, inciso III, da Constituição Federal, 1º, inciso V, e 39, inciso II, da Lei 8.443/1992 e 260, § 1º, do Regimento Interno.
Com fulcro no art. 262,caput, do Regimento Interno deste Tribunal, determinar ao órgão/entidade Empresa Brasileira de Serviços Hospitalares que: 
dê ciência, no prazo de quinze dias, contados da notificação, do inteiro teor desta deliberação ao interessado, alertando-o de que o efeito suspensivo proveniente da interposição de eventuais recursos junto ao TCU não o exime da devolução dos valores percebidos indevidamente, caso o recurso não seja provido.
no prazo de trinta dias, contados da ciência da decisão, envie a este Tribunal documentos comprobatórios de que o interessado cujo ato foi impugnado está ciente do julgamento deste Tribunal.
Ato: 32205/2017 - Interessado: DANIELLE MELO PAIVA - CPF: XXX.268.983-XX
Parecer do Controle Interno: considerar o ato Legal.
Constatações e análises: 
1.1.3. Data de validade do processo seletivo ultrapassa 2 anos da data da publicação da homologação em órgão oficial.
Justificativa do Gestor de Pessoal: Foi concedida, liminarmente, a medida cautelar de urgência, suspendendo o curso do prazo de validade do concurso - Processo nº 0001448-14.2013.5.22.0002, da 2ª Vara do Trabalho de Teresina - PI, em anexo. Gestor anexou os seguintes documentos:  Processo nº 0001448-14.2013.5.22.0002-Sentença judicial,.
Análise do Controle Interno: Justificativa do gestor esclarece pendência
Análise da Equipe Técnica:
Alcançou o Ministério Público do Trabalho, em sede de embargos de declaração, liminar que concedeu medida cautelar de urgência para suspender o curso do prazo de validade dos concursos 2/2012 e 3/2012, bem como proibir à EBSERH que contratasse candidatos aprovados em outros concursos enquanto houvesse candidatos classificados nesses certames até o trânsito em julgado de sentença a ser proferida ou em caso de reforma da sentença por instâncias superiores. Conforme mencionado anteriormente, o processo encontra-se suspenso até o desfecho dos Embargos de Declaração no Recurso Especial 960.429, no Supremo Tribunal Federal, segundo despacho, do dia 4/9/2020, do juiz da 2ª Vara do Trabalho de Teresina. A contratação foi realizada com base nessa decisão, no dia 25/8/2015, fora do que seria o prazo de validade previsto no edital que regeu o certame, ou seja, dois anos da data da homologação (até 18/4/2015, conforme anotado na decisão judicial anexada ao ato) . Em situações similares, esta Corte de Contas vem negando o registro a admissões realizadas após a validade do concurso, porém, sem adotar providências para a cessação do vínculo dos empregados. Podem ser citados como exemplo os seguintes precedentes: Acórdãos 7135/2014, 7464/2014, 7882/2014, 671/2015, 1140/2015, 2595/2015, 3091/2015, 3251/2015, 3618/2015 e 3503/2016, todos da Primeira Câmara, de relatoria do Ministro Benjamin Zymler, Acórdão 3713/2019-TCU-Segunda Câmara, de relatoria da Ministra Ana Arrais. Portanto, seguindo a linha jurisprudencial da Corte de Contas, entende-se que o ato de admissão em tela deve ter o registro negado, sem a adoção de providências para tornar sem efeito a contratação em questão, enquanto não houver o desfecho do Processo 0001448-14.2013.5.22.0002, em tramite na 2ª Vara do Trabalho de Teresinha-PI, se desfavorável aos litigantes.
1.1.4. Ato com anexo do tipo sentença judicial ( Processo nº 0001448-14.2013.5.22.0002) .
Justificativa do Gestor de Pessoal: Não há. Verificação efetuada no âmbito do TCU.
Análise do Controle Interno:  Não há. Verificação efetuada no âmbito do TCU.
Análise da Equipe Técnica:
Alcançou o Ministério Público do Trabalho, em sede de embargos de declaração, liminar que concedeu medida cautelar de urgência para suspender o curso do prazo de validade dos concursos 2/2012 e 3/2012, bem como proibir à EBSERH que contratasse candidatos aprovados em outros concursos enquanto houvesse candidatos classificados nesses certames até o trânsito em julgado de sentença a ser proferida ou em caso de reforma da sentença por instâncias superiores. Conforme mencionado anteriormente, o processo encontra-se suspenso até o desfecho dos Embargos de Declaração no Recurso Especial 960.429, no Supremo Tribunal Federal, segundo despacho, do dia 4/9/2020, do juiz da 2ª Vara do Trabalho de Teresina. A contratação foi realizada com base nessa decisão, no dia 25/8/2015, fora do que seria o prazo de validade previsto no edital que regeu o certame, ou seja, dois anos da data da homologação (até 18/4/2015, conforme anotado na decisão judicial anexada ao ato) . Em situações similares, esta Corte de Contas vem negando o registro a admissões realizadas após a validade do concurso, porém, sem adotar providências para a cessação do vínculo dos empregados. Podem ser citados como exemplo os seguintes precedentes: Acórdãos 7135/2014, 7464/2014, 7882/2014, 671/2015, 1140/2015, 2595/2015, 3091/2015, 3251/2015, 3618/2015 e 3503/2016, todos da Primeira Câmara, de relatoria do Ministro Benjamin Zymler, Acórdão 3713/2019-TCU-Segunda Câmara, de relatoria da Ministra Ana Arrais. Portanto, seguindo a linha jurisprudencial da Corte de Contas, entende-se que o ato de admissão em tela deve ter o registro negado, sem a adoção de providências para tornar sem efeito a contratação em questão, enquanto não houver o desfecho do Processo 0001448-14.2013.5.22.0002, em tramite na 2ª Vara do Trabalho de Teresinha-PI, se desfavorável aos litigantes.
O detalhamento da inconsistência acima elencada encontra-se no anexo II dessa instrução. 
Encaminhamento do ato: 
Considerar ILEGAL e recusar registro  do ato de Admissão de DANIELLE MELO PAIVA do quadro de pessoal do órgão/entidade Empresa Brasileira de Serviços Hospitalares, com base nos arts. 71, inciso III, da Constituição Federal, 1º, inciso V, e 39, inciso II, da Lei 8.443/1992 e 260, § 1º, do Regimento Interno.
Com fulcro no art. 262,caput, do Regimento Interno deste Tribunal, determinar ao órgão/entidade Empresa Brasileira de Serviços Hospitalares que: 
dê ciência, no prazo de quinze dias, contados da notificação, do inteiro teor desta deliberação ao interessado, alertando-o de que o efeito suspensivo proveniente da interposição de eventuais recursos junto ao TCU não o exime da devolução dos valores percebidos indevidamente, caso o recurso não seja provido.
no prazo de trinta dias, contados da ciência da decisão, envie a este Tribunal documentos comprobatórios de que o interessado cujo ato foi impugnado está ciente do julgamento deste Tribunal.
 Ato: 33744/2017 - Interessado: DEUSDEDIT CASTELO BRANCO DE ANDRADE - CPF: XXX.363.033-XX
Parecer do Controle Interno: considerar o ato Legal.
Constatações e análises: 
1.1.5. Data de validade do processo seletivo ultrapassa 2 anos da data da publicação da homologação em órgão oficial.
Justificativa do Gestor de Pessoal: Concurso suspenso por determinação judicialGestor anexou os seguintes documentos: Processo nº 0001448-14.2013.5.22.0002-Sentença judicial,.
Análise do Controle Interno: Justificativa do gestor esclarece pendência
Análise da Equipe Técnica:
Alcançou o Ministério Público do Trabalho, em sede de embargos de declaração, liminar que concedeu medida cautelar de urgência para suspender o curso do prazo de validade dos concursos 2/2012 e 3/2012, bem como proibir à EBSERH que contratasse candidatos aprovados em outros concursos enquanto houvesse candidatos classificados nesses certames até o trânsito em julgado de sentença a ser proferida ou em caso de reforma da sentença por instâncias superiores. Conforme mencionado anteriormente, o processo encontra-se suspenso até o desfecho dos Embargos de Declaração no Recurso Especial 960.429, no Supremo Tribunal Federal, segundo despacho, do dia 4/9/2020, do juiz da 2ª Vara do Trabalho de Teresina. A contratação foi realizada com base nessa decisão, no dia 13/5/2015, fora do que seria o prazo de validade previsto no edital que regeu o certame, ou seja, dois anos da data da homologação (até 18/4/2015, conforme anotado na decisão judicial anexada ao ato) . Em situações similares, esta Corte de Contas vem negando o registro a admissões realizadas após a validade do concurso, porém, sem adotar providências para a cessação do vínculo dos empregados. Podem ser citados como exemplo os seguintes precedentes: Acórdãos 7135/2014, 7464/2014, 7882/2014, 671/2015, 1140/2015, 2595/2015, 3091/2015, 3251/2015, 3618/2015 e 3503/2016, todos da Primeira Câmara, de relatoria do Ministro Benjamin Zymler, Acórdão 3713/2019-TCU-Segunda Câmara, de relatoria da Ministra Ana Arrais. Portanto, seguindo a linha jurisprudencial da Corte de Contas, entende-se que o ato de admissão em tela deve ter o registro negado, sem a adoção de providências para tornar sem efeito a contratação em questão, enquanto não houver o desfecho do Processo 0001448-14.2013.5.22.0002, em tramite na 2ª Vara do Trabalho de Teresinha-PI, se desfavorável aos litigantes.
1.1.6. Ato com anexo do tipo sentença judicial (Processo nº 0001448-14.2013.5.22.0002) .
Justificativa do Gestor de Pessoal: Não há. Verificação efetuada no âmbito do TCU.
Análise do Controle Interno:  Não há. Verificação efetuada no âmbito do TCU.
Análise da Equipe Técnica:
Alcançou o Ministério Público do Trabalho, em sede de embargos de declaração, liminar que concedeu medida cautelar de urgência para suspender o curso do prazo de validade dos concursos 2/2012 e 3/2012, bem como proibir à EBSERH que contratasse candidatos aprovados em outros concursos enquanto houvesse candidatos classificados nesses certames até o trânsito em julgado de sentença a ser proferida ou em caso de reforma da sentença por instâncias superiores. Conforme mencionado anteriormente, o processo encontra-se suspenso até o desfecho dos Embargos de Declaração no Recurso Especial 960.429, no Supremo Tribunal Federal, segundo despacho, do dia 4/9/2020, do juiz da 2ª Vara do Trabalho de Teresina. A contratação foi realizada com base nessa decisão, no dia 13/5/2015, fora do que seria o prazo de validade previsto no edital que regeu o certame, ou seja, dois anos da data da homologação (até 18/4/2015, conforme anotado na decisão judicial anexada ao ato) . Em situações similares, esta Corte de Contas vem negando o registro a admissões realizadas após a validade do concurso, porém, sem adotar providências para a cessação do vínculo dos empregados. Podem ser citados como exemplo os seguintes precedentes: Acórdãos 7135/2014, 7464/2014, 7882/2014, 671/2015, 1140/2015, 2595/2015, 3091/2015, 3251/2015, 3618/2015 e 3503/2016, todos da Primeira Câmara, de relatoria do Ministro Benjamin Zymler, Acórdão 3713/2019-TCU-Segunda Câmara, de relatoria da Ministra Ana Arrais. Portanto, seguindo a linha jurisprudencial da Corte de Contas, entende-se que o ato de admissão em tela deve ter o registro negado, sem a adoção de providências para tornar sem efeito a contratação em questão, enquanto não houver o desfecho do Processo 0001448-14.2013.5.22.0002, em tramite na 2ª Vara do Trabalho de Teresinha-PI, se desfavorável aos litigantes.
O detalhamento da inconsistência acima elencada encontra-se no anexo II dessa instrução. 
Encaminhamento do ato: 
Considerar ILEGAL e recusar registro  do ato de Admissão de DEUSDEDIT CASTELO BRANCO DE ANDRADE do quadro de pessoal do órgão/entidade Empresa Brasileira de Serviços Hospitalares, com base nos arts. 71, inciso III, da Constituição Federal, 1º, inciso V, e 39, inciso II, da Lei 8.443/1992 e 260, § 1º, do Regimento Interno.
Com fulcro no art. 262,caput, do Regimento Interno deste Tribunal, determinar ao órgão/entidade Empresa Brasileira de Serviços Hospitalares que: 
dê ciência, no prazo de quinze dias, contados da notificação, do inteiro teor desta deliberação ao interessado, alertando-o de que o efeito suspensivo proveniente da interposição de eventuais recursos junto ao TCU não o exime da devolução dos valores percebidos indevidamente, caso o recurso não seja provido.
no prazo de trinta dias, contados da ciência da decisão, envie a este Tribunal documentos comprobatórios de que o interessado cujo ato foi impugnado está ciente do julgamento deste Tribunal.
CONCLUSÃO
 A abrangência e a profundidade das verificações levadas a efeito fundamentam convicção de que os atos 33744/2017, 32205/2017 e 31766/2017 podem ser apreciados pela ilegalidade, em razão das irregularidades apontadas no item Exame das Constatações desta instrução, que representam afronta à legislação e à jurisprudência de referência.
 Os aludidos atos deram entrada neste Tribunal há menos de cinco anos, não sendo aplicável, portanto, o procedimento de contraditório e ampla defesa determinado pelo Acórdão 587/2011-TCU-Plenário.
PROPOSTA DE ENCAMINHAMENTO
 Ante o exposto, com fundamento no art. 71, inciso III, da Constituição Federal, no art. 1º, inciso V, e art. 39, incisos I e II, da Lei 8.443/1992, no art. 260 do Regimento Interno do Tribunal de Contas da União, propõe-se: 
Considerar ILEGAIS e recusar registro  dos atos de Admissão de DEUSDEDIT CASTELO BRANCO DE ANDRADE, DANIELLE MELO PAIVA e DANIELE AMORIM AITA do quadro de pessoal do órgão/entidade Empresa Brasileira de Serviços Hospitalares, com base nos arts. 71, inciso III, da Constituição Federal, 1º, inciso V, e 39, inciso II, da Lei 8.443/1992 e 260, § 1º, do Regimento Interno.
Com fulcro no art. 262,caput, do Regimento Interno deste Tribunal, determinar ao órgão/entidade Empresa Brasileira de Serviços Hospitalares que: 
dê ciência, no prazo de quinze dias, contados da notificação, do inteiro teor desta deliberação ao interessado, alertando-o de que o efeito suspensivo proveniente da interposição de eventuais recursos junto ao TCU não o exime da devolução dos valores percebidos indevidamente, caso o recurso não seja provido.
no prazo de trinta dias, contados da ciência da decisão, envie a este Tribunal documentos comprobatórios de que o interessado cujo ato foi impugnado está ciente do julgamento deste Tribunal.
2.	O Ministério Público junto ao TCU, representado nos autos pelo Procurador Dr. Júlio Marcelo de Oliveira, manifestou-se de acordo com a proposição da unidade técnica (peça 9) .
Eis o Relatório.

não há.

Procurador Júlio Marcelo de Oliveira.

ADMISSÃO. CONTRATAÇÃO FORA DO PRAZO DE VALIDADE ORDINÁRIA DOS CERTAMES. SUSPENSÃO DO CURSO DO PRAZO DE VALIDADE DOS CONCURSOS 02/2012 E 03/2012 DETERMINADA, LIMINARMENTE, POR DECISÃO JUDICIAL PROFERIDA NO ÂMBITO DA JUSTIÇA DO TRABALHO. ILEGALIDADE. NEGATIVA DE REGISTRO. POSSIBILIDADE DE SUBSISTÊNCIA DAS ADMISSÕES ENQUANTO MANTIDA A DECISÃO JUDICIAL. DETERMINAÇÕES.

ATOS DE ADMISSÃO (ADS)

Secretaria de Fiscalização de Integridade de Atos e Pagamentos de Pessoal e de Benefícios Sociais (Sefip).

Apreciam-se, nesta oportunidade, atos de admissão emitidos pela Empresa Brasileira de Serviços Hospitalares em favor de Daniele Amorim Aita, Danielle Melo Paiva e Deusdedit Castelo Branco de Andrade. 
Nos atos em questão, a Secretaria de Fiscalização de Integridade de Atos e Pagamentos de Pessoal e de Benefícios Sociais deste Tribunal (Sefip) identificou que as admissões foram expedidas com fundamento em decisão judicial proferida nos autos da Ação Civil Pública 0001448-14.2013.5.22.0002, que tramitou na 2ª Vara do Trabalho de Teresina e cuja sentença, proferida em sede de embargos de declaração, determinou a suspensão do curso do prazo de validade dos Concursos 02/2012 e 03/2012, ambos promovidos pela entidade, até o trânsito em julgado de "eventual sentença/acórdão de improcedência da referida Ação Civil Pública", situação que até hoje não ocorreu. Diante de tal fato, a unidade técnica propõe considerar ilegais os atos de admissão em epígrafe.
O Ministério Público junto ao TCU ratifica o encaminhamento proposto pela Sefip.
II
Registro minha concordância integral com a proposta formulada no âmbito da Sefip, que contou com a aquiescência do MPTCU, razão pela qual acolho os pareceres precedentes por seus próprios fundamentos, valendo-me, para tanto, da técnica da motivação per relationem, nos termos do art. 2º, § 3º, do Decreto 9.830, de 10 de junho de 2019, sem prejuízo de tecer os comentários a seguir.
Da análise dos atos de peças 3, 4 e 5, observo que a data de validade dos Concursos 02/2012 e 03/2012 deveria finalizar em 19/4/2014, já que a validade do certame prevista em edital era de um ano e o concurso não foi prorrogado pela entidade. No entanto, as contratações em comento ocorreram entre maio e agosto de 2015, com amparo em decisão judicial proferida no âmbito da justiça trabalhista na data de 11/3/2015, nos autos da Ação Civil Pública 0001448-14.2013.5.22.0002, cujas conclusões destaco a seguir:
POSTO ISSO, decide este Juízo: 
1) Negar provimento aos embargos de declaração interpostos pela parte autora, nos termos da fundamentação supra. 
2) Com fulcro nos arts. 796 a 800 do CPC, conceder, liminarmente, a medida cautelar de urgência pleiteada à seq. 161, para o fim de suspender o curso do prazo de validade dos concursos 02/2012 e 03/2012, questionados por meio da presente ação e, em consequência, determinar que a primeira ré, EMPRESA BRASILEIRA DE SERVIÇOS HOSPITALARES - EBSERH, abstenha-se de contratar candidatos aprovados em concursos posteriores para os mesmos cargos ofertados nos concursos 02/2012 e 03/2012 se ainda houver e enquanto houver candidatos classificados nestes certames, até que haja o trânsito em julgado de eventual sentença/acórdão de improcedência da presente ação ou até que, em caso de reforma da sentença pelas instâncias superiores, sejam ultimados os atos executórios da decisão condenatória. (destaque acrescido) 
Vale mencionar que o juízo da 2ª Vara do Trabalho de Teresina, em decisão anterior à proferida em sede de embargos de declaração, datada de 10/10/2014 concluiu ser improcedentes os pedidos do Ministério Público do Trabalho. Senão vejamos: 
Julgar TOTALMENTE IMPROCEDENTES os pedidos contidos na AÇÃO CIVIL PÚBLICA ajuizada pelo Ministério Público do Trabalho. Tudo nos termos da fundamentação supra, parte integrante do decisum.
Convém mencionar ainda que o julgamento do Recurso Interposto no âmbito do Tribunal Regional do Trabalho da 22ª Região foi sobrestado e aguarda o deslinde do Recurso Extraordinário 960.429, com Repercussão Geral, que versa sobre o Tema 992.
Destaco que, no Tema 992, o Supremo Tribunal Federal discute "a competência para processar e julgar controvérsias nas quais se pleiteiam questões afetas à fase pré-contratual de seleção e de admissão de pessoal e eventual nulidade do certame, em face de pessoa jurídica de direito privado". Quanto ao RE 960.429, verifico que a última decisão proferida nos referidos autos, foi publicada no Diário da Justiça Eletrônica de 5/2/2021 - ATA Nº 17/2021, divulgada em 4/2/2021, nos seguintes termos:
EMBARGOS DE DECLARAÇÃO EM RECURSO EXTRAORDINÁRIO REPRESENTATIVO DA CONTROVÉRSIA. TEMA 992. MODULAÇÃO DE EFEITOS. 
1. Decisão embargada que definiu competência da Justiça Comum. 
2. Pedido de modulação de efeitos nos termos do art. 927, § 3º, do Código de Processo Civil. Manutenção dos atos já praticados. Jurisprudência do Supremo Tribunal Federal. 
3. Embargos de declaração parcialmente acolhidos, para modular os efeitos da decisão embargada, complementando a tese fixada, que passa a ter a seguinte redação: "Compete à Justiça Comum processar e julgar controvérsias relacionadas à fase pré-contratual de seleção e de admissão de pessoal e eventual nulidade do certame em face da Administração Pública, direta e indireta, nas hipóteses em que adotado o regime celetista de contratação de pessoas, salvo quando a sentença de mérito tiver sido proferida antes de 6 de junho de 2018, situação em que, até o trânsito em julgado e a sua execução, a competência continuará a ser da Justiça do Trabalho."
Diante de tais informações, observo que a liminar concedida pela 2ª Vara do Trabalho de Teresina ainda produz efeito. Além disso, considerando a redação dada pelo STF à tese fixada no julgamento do RE 960.429, o julgamento dos recursos interpostos em face da sentença proferida nos autos da Ação Civil Pública 0001448-14.2013.5.22.0002 deverá correr na justiça trabalhista até o trânsito em julgado. 
Com isso, a validade dos certames regidos pelos editais 02/2012 e 03/2012, já expirados administrativamente desde 19/4/2014, está prorrogada por tempo indeterminado, fato que contraria as disposições contidas na Constituição Federal, segundo a qual a validade dos certames públicos pode se postergar até (no máximo) 4 anos. É nesse sentido o art. 37, inciso III, da Constituição Federal:
Art. 37. A administração pública direta e indireta de qualquer dos Poderes da União, dos Estados, do Distrito Federal e dos Municípios obedecerá aos princípios de legalidade, impessoalidade, moralidade, publicidade e eficiência e, também, ao seguinte: 
 (...) 
III - o prazo de validade do concurso público será de até dois anos, prorrogável uma vez, por igual período;
Em situações como as que ocorrem nos presentes autos, destaco que este Tribunal tem entendido pela impossibilidade de oferecer a chancela de legalidade a contratações com tais contornos. Nesse sentido, destaco o voto condutor do Acórdão 3503/2016-TCU-Plenáriorimera Câmara, de relatoria do Ministro Benjamin Zymler:
"9.	 Como se vê, a decisão trabalhista não deixou opção ao gestor senão suprir suas necessidades de mão de obra permanente valendo-se do processo seletivo regido pelo Edital 11/2011, cujo prazo regulamentar de validade expirou há quase três anos. A realização de novos certames, na prática, muito pouco aproveitaria à estatal, uma vez que os candidatos aprovados em 2011 - os quais, diga-se de passagem, contam-se aos milhares - sempre teriam precedência na convocação.
10.	 Afora a inusitada indefinição quanto ao termo final do prazo de validade do concurso de 2011, chama especial atenção, no caso, a generalidade e a abrangência da sentença, que não especificou o quantitativo de empregos públicos ocupados de forma supostamente irregular e tampouco delimitou as dependências da ECT em que a falha teria ocorrido. Assim, mesmo unidades sem nenhum contrato temporário em vigor estão, pelo menos até o trânsito em julgado da deliberação, impedidas de selecionar empregados efetivos por meio de um novo certame, apenas podendo admitir os candidatos integrantes do chamado cadastro de reserva, aprovados, como dito, no concurso já há muito expirado. "
Nessa mesma linha, são diversos os julgados desta Corte de Contas que seguiram idêntico juízo, a exemplo dos Acórdãos 7.135/2014, 7.136/2014, 7.464/2014, 7.465/2014, 7.882/2014, 7.875/2014, 671/2015, 1.140/2015, 2.595/2015, 3.091/2015, 3.251/2015, 3.252/2015, 3.617/2015, 3.618/2015, 2.472/2016 e 3.503/2016, todos da Primeira Câmara.
Diante de tal situação, não é adequado que o TCU assente, no plano administrativo, a legalidade das referidas concessões sem que o próprio Poder Judiciário tenha estabelecido, definitivamente, os contornos da sentença proferida na Ação Civil Pública 0001448-14.2013.5.22.0002.
Dentro desse contexto, vale destacar o Acórdão 1106/2020-TCU-Plenário, por meio do qual esta Corte de Contas firmou entendimento no sentido de que atos emitidos em circunstâncias como as aqui analisadas devem ser considerados ilegais, com negativa de registro, sem prejuízo de que a relação contratual seja mantida enquanto amparada pela decisão judicial.
Ante o exposto, VOTO para que seja adotada a minuta de acórdão que ora trago ao exame deste Colegiado.
TCU, Sala das Sessões Ministro Luciano Brandão Alves de Souza, em 9 de março de 2021.
Ministro VITAL DO RÊGO 
Relator